臺灣屏東地方法院刑事判決　　　　　　　　　　　　　九十一年度易緝字第一三號
　　公　訴　人　臺灣屏東地方法院檢察署檢察官
　　被　　　告　乙○○
右列被告因詐欺案件，經檢察官提起公訴（八十七年度偵字第六七五一號）及移送併
辦（八十八年度偵字第八一五七號），本院判決如左：
    主  文
乙○○共同連續意圖為自己不法之所有，而侵占對於業務上所持有之物，處有期徒刑
拾月，緩刑參年。
    事  實
一、乙○○與賴靜怡二人為夫妻，竟共同基於意圖為自己不法所有之概括犯意（一）
    民國八十七年間，賴靜怡、乙○○等代理英國國際險與客戶訂約、收取保險費，
    均為從事業務之人，竟於八十七年二月二十二日，至丙○○位於屏東縣內埔鄉○○村○○路四二七號住處，向丙○○推銷該保險，惟丙○○於八十七年二月二十
    三○匯款三十二萬七千一百二十七元至賴靜怡華僑銀行帳戶內後，因賴靜怡需款
    週轉孔急，賴靜怡、乙○○乃共同基於意圖為自己不法之所有之犯意聯絡，將上
    揭款項侵吞入己，嗣丙○○雖向賴靜怡及乙○○索回十一萬元，仍無法求償剩餘
    之二十一萬七千一百二十七元。（二）賴靜怡於民國八十六年間任職美商奧美人
    壽，負責代理奧美人壽與客戶訂約、收取保險費，為從事業務之人，賴靜怡、乙○○竟共同基於意圖為自己不法之所有之犯意聯絡，於八十七年三月十一日，由
    乙○○向甲○○收取三十二萬三千元之保費後，將上揭款項變易為所有侵占入己
    ，而未將款項繳回奧美人壽。
二、案經丙○○、甲○○訴請台灣屏東地方法院檢察署檢察官偵查起訴及移送併辦。
    理  由
一、訊據被告乙○○除辯稱同案被告賴靜怡係事後方知情外，餘均坦承不諱，經查右
    揭事實業業據告訴人丙○○、甲○○指述歷歷，並有英國國際保單元文計劃書影
    本、華僑銀行代收存入憑條及被告乙○○簽發本票一紙附卷足稽，參以丙○○、
    甲○○上揭款項均係供繳交保費所用，衡情丙○○、甲○○顯無輕易即供同案被
    告賴靜怡應急之理，又苟賴靜怡主觀上確認各該款項經告訴人等同意，熟無告訴
    人等指述之由賴靜怡嗣並向丙○○佯稱伊不能投保，向甲○○佯稱匯款單待報稅
    時再拿給伊等情，況賴靜怡於經本院通緝到案時亦供稱：「是我需要用錢給母親
    看病，所以乙○○陪同我去向告訴人（按指丙○○）借錢」「甲○○那筆錢我確
    實有收，但是我去參加一個叫阿保招的互助會，後來阿保人也跑掉了，我錢拿去
    繳互助會會錢」等語，益見賴靜怡明知各該款項係告訴人所繳交之保費而仍挪供
    己用之情。綜上所述，本件事證明確，被告乙○○犯行堪以認定。
二、核被告乙○○所為，係犯刑法第三百三十六條第二項之業務侵占罪。被告乙○○
    就事實一（二）部分雖無持有之關係，然其與同案被告賴靜怡共同實施，將該款
    項挪於私用，仍應依刑法第三十一條第一項規定論以共同正犯。公訴人意旨以被
    告就事實欄一（一）所為係犯刑法第三百三十九條第一項之詐欺取財罪嫌，惟確
    有該英國國際險一節，除據同案被告賴靜怡、被告乙○○供述歷歷外，並有該英
    國國際保單元文計劃書影本一紙可按，且告訴人丙○○亦迭於偵審中指陳確有該
    保險之存在，又起訴犯罪事實亦已載明「被告二人竟將該款項侵吞入已，不替丙○○辦理保險」等語，是公訴人已對侵占之犯罪事實起訴，爰依法變更起訴法條
    。又被告先後二次侵占犯行，時間緊接，所犯構成要件相同，顯係基於概括犯意
    反覆為之，應依刑法第五十六條連續犯之規定論以一罪並依法加重其刑。公訴人
    雖僅就被告事實欄一（一）犯行提起公訴，惟被告所犯事實欄一（二）之部分與
    起訴部分有裁判上一罪之關係且經檢察官移送併辦，本院自應審究。爰審酌被告
    犯罪之動機、目的、手段，犯罪時所受之刺激及其品性、生活狀況、智識程度、
    犯罪所生之損害，及犯罪後經通緝始到案，惟已與告訴人丙○○、甲○○達成和
    解等一切情狀，量處如主文所示之刑，以資警懲。又受緩刑宣告而於緩刑前犯他
    罪而在緩刑期內受有期徒刑以上刑之宣告者，撤銷其緩刑之宣告，刑法第七十五
    條第一項第二款定有明文。被告前雖因竊盜案件經判決有期徒刑六月緩刑二年，
    惟其緩刑之宣告既未經撤銷，其刑之宣告即失其效力，故被告並未曾受有期徒刑
    以上刑之宣告，且其事後已與被害人達成和解，深具悔意，經此刑之宣告後，應
    知警惕而無再犯之虞，本院因認暫不執行其刑為當，予以宣告緩刑，用啟自新。
三、至另案移送併辦部分（台灣高雄地方法院檢察署檢察官八十八年度偵字第一三三
    五○號），被告乙○○亦另涉犯詐欺罪嫌，惟此部分與前揭論罪科刑之侵占部分
    顯無裁判上一罪之關係且未經起訴，自應退回由檢察官另行偵辦。
據上論斷，應依刑事訴訟法第二百九十九條第一項前段、第三百條，刑法第二十八條
、第五十六條、第三百三十六條第二項、第七十四第一款，罰金罰鍰提高標準條例第
一條前段，判決如主文。
中      華      民      國      九十一      年      三    月    十九    日
          臺灣屏東地方法院刑事第二庭
                                          法  官  郭書豪
右正本證明與原本無異。
如不服本判決應於收受本判決後送達後十日內向本院提出上訴書狀，其未敘述上訴理
由者，並得於提起上訴後十日內向本院補提理由書狀（均須按他造當事人之人數附繕
本 ）「切勿逕送上級法院」
                                          書記官   呂坤宗
中      華      民      國      九十一      年      三    月    十九    日
附錄本案論罪科刑法條全文
刑法第三百三十六條第二項
對於業務上所持有之物，犯前條第一項之罪者，處六月以上五年以下有期徒刑，
得併科三千元以下罰金。
